臺灣士林地方法院刑事判決　　　　　　 95年度交易字第814號
公　訴　人　臺灣士林地方法院檢察署檢察官
被　　　告　乙○○
上列被告因過失傷害案件，經檢察官提起公訴（95年度偵字第12
374號），被告於本院準備程序期日就被訴事實為有罪之陳述，
經合議庭裁定本案改由受命法官獨任以簡式審判程序進行審理後
，判決如下：
    主  文
乙○○犯過失傷害罪，處拘役伍拾伍日，如易科罰金以銀元佰
元即新台幣玖佰元折算壹日。
    事   實
一乙○○於民國95年2 月15日上午11時55分，駕駛車牌號碼2M-8
  886 號自用小客車，欲自臺北市○○區○○街183 號之成美抽
  水站離去，於離開抽水站門口欲左轉進入潭美街時，本應注意
  汽車行駛至交岔路口時，轉彎車應讓直行車先行，當時為白天
  ，天候晴，日間有自然光，路面乾燥、無缺陷，視距良好，按
  當時情形並無不能注意之情事，另乙○○明知當時在其左方之
  潭美街上有一自小客車違規停車，礙其視線，其於轉彎時，自
  應更為小心，詎竟疏未注意冒然趨車左轉，適甲○○騎車號LJ
  8-318 號重型機車沿潭美街由東而西直行而來，行經該交岔路
  口而與乙○○駕駛左轉中之上開車輛發生碰撞，甲○○因而人
  車倒地，受有鼻骨閉鎖性骨折、右橈骨骨折、右大腳趾趾骨骨
  折之傷害。乙○○於肇事後，犯罪被發覺前，向據報前來之警
  員自首而接受裁判。
二案經乙○○自首及被害人甲○○訴請台灣士林地方法院檢察署
  檢察官偵查起訴。
    理  由
一本件被告所犯非死刑、無期徒刑、最輕本刑為3 年以上有期徒
  刑之罪，或高等法院管轄第一審之案件，被告於本院準備程序
  中，就被訴事實為有罪之陳述，經告以簡式審判程序之旨，並
  聽取檢察官、被告之意見後，本院合議庭裁定由受命法官進行
  簡式審判程序，是本件之證據調查，依刑事訴訟法第273 條之
  2 規定，不受同法第159 條第1 項、第161 條之2 、第161 條
  之3 、第163 條之1 及第164 條至第170 條規定之限制，合先
  敘明。
二上揭犯罪事實，業據被告乙○○於警詢、偵查及本院調查、審
  理時自白不諱，核與證人即告訴人甲○○於警詢、檢察事務官
  之證述相符，並有道路交通事故現場圖、補充資料表、調查報
  告表、事故現場及事故車輛照片等在卷可稽。次查事發當時天
  候晴，日間有自然光，路面乾燥、無缺陷，視距良好等情，有
  道路交通事故調查報告表存卷可稽，足認車禍當時視線堪稱良
  好。至告訴人因此次車禍受有上揭傷害乙節，則有臺北市立聯
  合醫院忠孝院區診斷證明書2 紙存卷可稽，堪可認定。
三按汽車行駛至交岔路口，轉彎車應讓直行車先行，道路交通安
  全規則第102 條第1 項第7 款定有明文，被告駕車依法即負有
  前開注意義務，況事發當時氣候晴，日間有自然光線，路面乾
  燥、無缺陷，視距良好，從而按其情形被告自無不能注意之情
  事，且被告左方有違規停車礙其視線，是被告轉彎時，自應更
  為小心，詎其竟疏未注意貿然左轉致生本件車禍，其有過失至
  明。又告訴人因此次車禍受有如前述之傷害，被告之過失與告
  訴人所受傷害間顯有相當因果關係，被告自應負過失傷害罪責
  。本件事證已明，被告犯行洵堪認定。
四核被告所為，係犯刑法第284 條第1 項前段之過失傷害罪。再
  按被告行為後，刑法於94年2 月2 日修正公布，95年7 月1 日
  施行，而刑法施行法亦於95年6 月14日增訂第1 條之1 。修正
  後刑法第2 條第1 項規定：「行為後法律有變更者，適用行為
  時之法律。但行為後之法律有利於行為人者，適用最有利於行
  為人之法律。」，係規範行為後法律變更所生新舊法律比較適
  用之準據法，於新法施行後，應適用修正後刑法第2 條第1 項
  之規定，為「從舊從輕」之比較（此條項規定，僅係新、舊法
  之比較適用之宣示性指導原則，並非實體刑罰法律，自不生行
  為後法律變更之比較適用問題）。且比較時應就罪刑有關之共
  犯、未遂犯、想像競合犯、牽連犯、連續犯、結合犯，以及累
  犯加重、自首減輕暨其他法定加減原因（如身分加減）與加減
  例等一切情形，綜其全部罪刑之結果而為比較（最高法院95年
  第8 次刑事庭會議決議參照）。經查：
  (一)被告行為時之刑法第284 條第1 項前段之法定刑為「6 月以
    下有期徒刑，拘役或500 元以下罰金」。而被告行為時，刑
    法分則編各罪所定罰金刑之貨幣單位原為銀元，修正前刑法
    第33條第5 款規定：「罰金：1 元（銀元）以上。」，而依
    罰金罰鍰提高標準條例規定，就72年6 月26日前修正之刑法
    部分條文罰金數額提高2 至10倍，其後修正者則不提高倍數
    ，並依現行法規所定貨幣單位折算新臺幣條例規定，以銀元
    1 元折算新臺幣3 元；修正後刑法第33條第5 款規定：「罰
    金：新臺幣1,000 元以上，以百元計算之。」，刑法第33條
    第5 款所定罰金貨幣單位經修正為新臺幣後，刑法分則各罪
    所定罰金刑之貨幣單位亦應配合修正為新臺幣，為使刑法分
    則編各罪所定罰金之最高數額與刑法修正前趨於一致，乃增
    訂刑法施行法第1 條之1 ：「中華民國94 年1月7 日刑法修
    正施行後，刑法分則編所定罰金之貨幣單位為新臺幣。94年
    1 月7 日刑法修正時，刑法分則編未修正之條文定有罰金者
    ，自94年1 月7 日刑法修正施行後，就其所定數額提高為30
    倍。但72年6 月26日至94年1 月7 日新增或修正之條文，就
    其所定數額提高為3 倍。」；從而，刑法分則編各罪所定罰
    金刑之最高數額，於上開規定修正後並無不同，惟修正後刑
    法第33條第5 款所定罰金刑最低數額，較之修正前提高，修
    正前刑法第33條第5 款規定為有利於被告。
  (二)修正前刑法第62條前段規定「對於未發覺之罪自首而受裁判
    者，減輕其刑」，乃屬必減輕刑度之規定，修正後刑法第62
    條前段則規定為「對於未發覺之罪自首而受裁判者，得減輕
    其刑」，僅「得」減輕刑度而已，故修正前之規定較有利於
    被告。查被告於肇事後，其犯罪未被發現前，即主動向警方
    承明係其駕車肇事而受裁判乙節，有臺北市○○○○○道路
    交通事故肇事人自首情形紀錄表1 份存卷可參。被告合於自
    首要件，應依修正前刑法第62條前段規定，減輕其刑。
  爰審酌被告生活狀況、智識程度、過失之程度、告訴人之傷勢
  、犯後向警方自首且於本院坦認罪行，惟尚未與告訴人達成和
  解，賠償告訴人所受之損害等一切情狀，量處如主文所示之刑
  ，又修正前刑法第41條第1 項前段規定：「犯最重本刑為5 年
  以下有期徒刑以下之刑之罪，而受6 個月以下有期徒刑或拘役
  之宣告，因身體、教育、職業、家庭之關係或其他正當事由，
  執行顯有困難者，得以1 元以上3 元以下折算1 日，易科罰金
  。」，而被告行為時之易科罰金折算標準，依95年7 月1 日修
  正條文施行前罰金罰鍰提高標準條例第2 條前段之規定（該條
  業經總統於95年5 月17日公布刪除，並自95年7 月1 日失效）
  ，就其原定數額提高為100 倍折算1 日，則被告行為時之易科
  罰金折算標準，應以銀元10 0元至300 元折算1 日，經折算為
  新臺幣後，係以新臺幣300 元至900 元折算為1 日；惟修正後
  之刑法第41條第1 項前段則規定：「犯最重本刑為5 年以下有
  期徒刑以下之刑之罪，而受6 個月以下有期徒刑或拘役之宣告
  者，得以新臺幣1,000 元、2,000 元或3,000 元折算1 日，易
  科罰金。」，比較修正前後之易科罰金折算標準，依刑法第2
  條第1 項前段之規定，應適用修正前刑法第41條第1 項前段及
  修正前罰金罰鍰提高標準條例第2 條前段之規定，定其易科罰
  金之折算標準。
五據上論斷，依刑事訴訟法第299 條第1 項前段、第273 條之1
  第1 項，刑法第2 條第1 項、第284 條第1 項前段，修正前刑
  法第62條前段、第41條第1 項前段，刑法施行法第1 條之1 ，
  罰金罰鍰提高標準條例第2條，判決如主文。
六本案經檢察官林宏松到庭執行職務。
七當事人如不服本判決，應於判決送達後10日內，向本院提出上
  訴狀。
中　　華　　民　　國　　96　　年　　3 　　月　　2 　　日
                  交通法庭    法  官      江翠萍
以上正本證明與原本無異。
如不服本判決，應於判決送達後10日內，向本院提出上訴狀。
                              書記官      陳慧玲
中　　華　　民　　國　　96　　年　　3 　　月　　2 　　日
附錄本案論罪科刑法條：
中華民國刑法第284條
因過失傷害人者，處6 月以下有期徒刑、拘役或5 百元以下罰金
，致重傷者，處1 年以下有期徒刑、拘役或5 百元以下罰金。
從事業務之人，因業務上之過失傷害人者，處1 年以下有期徒刑
、拘役或1 千元以下罰金，致重傷者，處3 年以下有期徒刑、拘
役或2 千元以下罰金。
